---
title: "figure2b_revision2"
author: "sunjianjian"
date: "2025-12-31"
output: 
  html_document: 
  toc: yes
  
---

```{r setup, include=FALSE}
knitr::opts_chunk$set(echo = TRUE)
```

## 一、加载所需R包
```{r packages, message=FALSE}
library(ggplot2)
library(dplyr)
library(maftools)
library(aplot)
library(aplotExtra)
library(ggfun)
library(ggplotify)
library(patchwork)
```

## 二、定义oncoplot的绘制
### 1.主函数
该函数在原有 oncoplot 的基础上，整合：
  - 主突变矩阵
  - 样本突变负荷（TMB）
  - 基因突变比例
  - 统一图例区域
```{r oncoplot-function}
oncoplot <- function(maf, genes = 20, clinical_data = NULL, clinical_vars = NULL) {
  p_main <- oncoplot_main(maf, genes)
  p_top <- aplotExtra:::oncoplot_sample(maf, genes)
  p_right <- aplotExtra:::oncoplot_gene(maf, genes, ylab = 'percentage')
  p_legend <- oncoplot_legend(maf, genes) # mutation_legend
  p_spacer <- ggplot() + ggfun::theme_transparent()
  
  # 组合频率统计图
  pp <- aplot::insert_top(p_main, p_spacer, height=.03) |>
    aplot::insert_top(p_top, height=.2) |>
    aplot::insert_right(p_spacer, width=.01) |>
    aplot::insert_right(p_right, width=.2)
  
  all_legends <- list()
  # 依次插入临床信息
  if (!is.null(clinical_data) && !is.null(clinical_vars)) {
    colnames(clinical_data)[1] <- "Tumor_Sample_Barcode"
    for (var in names(clinical_vars)) {
      if (var %in% colnames(clinical_data)) {
        p_track <- oncoplot_clinical_track(maf, clinical_data, var, clinical_vars[[var]], genes)
        leg_obj <- ggfun::get_legend(p_track)
        all_legends[[length(all_legends) + 1]] <- ggplotify::as.ggplot(leg_obj)
        # 将临床信息条带插入底部
        pp <- aplot::insert_bottom(pp, p_track + theme(legend.position = "none"), height = .04)
      }
    }
  }

  pp <- ggplotify::as.ggplot(pp) + p_legend + 
    plot_layout(widths = c(10, 1.5))
  
  pp <- ggplotify::as.ggplot(pp)
  if (length(all_legends) > 0) {
    legend_column <- patchwork::wrap_plots(all_legends, ncol = 1) + 
      plot_layout(guides = "collect") &
      theme(plot.margin = margin(l = 5, r = 5, t = 10, b = 10))
    pp <- (pp | legend_column) + plot_layout(widths = c(10, 2))
  }

  class(pp) <- c("oncoplot", class(pp))
  
  return(pp)
}
```

### 2.主突变矩阵绘制
```{r oncoplot-main}
oncoplot_main <- function(maf, genes = 20) {
  d <- aplotExtra:::oncoplot_tidy_onco_matrix(maf, genes)
  
  p <- ggplot(d, aes(x=.data$Sample, y=.data$Gene, fill=.data$Type)) +
    geom_tile(colour="white", linewidth=.01) + 
    aplotExtra:::oncoplot_setting(continuous = FALSE) +
    theme(
      legend.position = "none", 
      axis.text.y.left = element_text(face='italic'),
      plot.margin = margin(t = 5, r = 2, b = 0, l = 5) 
    )
  
  return(p)
}
```

### 3.突变类型图例
```{r oncoplot-legend}
oncoplot_legend <- function(maf, genes = 20) {
  vc_summary <- aplotExtra:::obtain.sample.summary.MAF(maf)
  present_types <- colnames(vc_summary)[c(-1, -ncol(vc_summary))]
  # 创建一个包含所有实际类型的虚拟数据集
  df <- data.frame(Type = present_types, Value = 1)
  
  p <- ggplot(df, aes(x = Value, y = Value, fill = Type)) +
    geom_tile() +
    aplotExtra:::oncoplot_fill(name = "Mutation Type") + 
    theme_void() +
    theme(
      legend.position = "right",
      legend.title = element_text(size = 10, face = "bold"),
      legend.text = element_text(size = 9)
    ) +
    guides(fill = guide_legend(ncol = 1, title = "Mutation Type"))
  
  leg <- ggfun::get_legend(p)
  res <- ggplotify::as.ggplot(leg)
  res <- res + theme(plot.margin = margin(l = 5, r = 5))
  
  return(res)
}
```

## 3.临床信息轨道绘制函数
```{r clinical-track}
oncoplot_clinical_track <- function(maf, clinical_data, var_name,
                                    type = c("discrete", "continuous"),
                                    genes = 20, 
                                    breaks = NULL,
                                    colors = NULL) {
  
  type <- match.arg(type)
  
  onco_matrix <- aplotExtra:::oncoplot_tidy_onco_matrix(maf, genes)
  sample_order <- unique(as.character(onco_matrix$Sample))
  df <- clinical_data[, c("Tumor_Sample_Barcode", var_name)]
  df$Tumor_Sample_Barcode <- factor(df$Tumor_Sample_Barcode, levels = sample_order)
  val <- df[[var_name]]
  if (type == "continuous") {
    n_breaks <- ifelse(is.null(breaks), 5, breaks)
    df[[var_name]] <- cut(val, breaks = n_breaks, include.lowest = TRUE)
  } else {
    df[[var_name]] <- as.factor(val)
  }
  p <- ggplot(df, aes(x = Tumor_Sample_Barcode, y = var_name, fill = !!sym(var_name))) +
    geom_tile(color = "white", linewidth = 0.1) +
    theme_void() +
    coord_cartesian(expand = FALSE)
  
  if (!is.null(colors)) {
    p <- p + scale_fill_manual(values = colors, name = var_name, na.value = "grey90")
  } else {
    p <- p + scale_fill_discrete(na.value = "grey90")
  }
  p <- p + 
    scale_y_discrete(position = "left") +
    theme(
      axis.text.y = element_text(size = 10, color = "black", hjust = 1, margin = margin(r = 5)), 
      axis.title = element_blank(),
      legend.position = "right",
      plot.margin = margin(t = 1, b = 1, r = 0, l = 0, unit = "pt")
    )
  
  return(p)
}
```

### 4.数据读取与maf构建
输入文件：按照maf格式的文件
输出：oncoplot图
```{r load-data}
# 读取突变数据
mut_data <- read.delim("BKM120_Mutation_Data.tsv", header = TRUE)
# 构建 MAF 对象
my_maf <- read.maf(maf = mut_data,
                   vc_nonSyn = c("Missense_Mutation", "Nonsense_Mutation",
                "Frame_Shift_Ins", "Frame_Shift_Del",
                "Splice_Site", "RNA"))
summary(my_maf)
```

## 5.临床信息读取
输入：用户想要展示的列的数据
输出：在构建好的oncoplot下展示
```{r load-clinical}
# 读取临床信息
my_clin <- read.table("clinical.txt", header = TRUE)
summary(my_clin)
# 指定变量类型
my_vars <- list(stage_T = "discrete", stage = "discrete", gender = "discrete", age = "continuous")
```

## 三、Oncoplot中间过程可视化

### 1.主突变矩阵
该图仅包含样本 × 基因的突变类型矩阵，是 Oncoplot 的核心主体。
```{r step1-main, fig.width=12, fig.height=8}
p_step1 <- oncoplot_main(my_maf, genes = 20)
p_step1
```

---

### 2.样本突变负荷（TMB）分布
展示每个样本中非同义突变的数量，是判断样本突变水平的重要指标。
```{r step2-add-tmb, fig.width=12, fig.height=9}
p_tmb <- aplotExtra:::oncoplot_sample(my_maf, genes = 20)
p_step2 <- aplot::insert_top(
  p_step1,
  p_tmb,
  height = 0.2
)
p_step2
```

---

### 3.基因突变频率统计
统计每个基因在所有样本中发生突变的比例，常用于筛选高频突变基因。
```{r step3-add-gene-frequency, fig.width=14, fig.height=9}
p_gene_freq <- aplotExtra:::oncoplot_gene(maf = my_maf, genes = 20, ylab = "percentage")
p_step3 <- aplot::insert_right(
  p_step2,
  p_gene_freq,
  width = 0.25
)
p_step3
```

---

### 4.临床信息轨道示例
以下示例分别展示离散型与连续型临床变量在 Oncoplot 中的呈现方式。
```{r step4-add-clinical, fig.width=14, fig.height=11}
p_step4 <- p_step3
for (var in names(my_vars)) {
  p_track <- oncoplot_clinical_track(
    maf = my_maf,
    clinical_data = my_clin,
    var_name = var,
    type = my_vars[[var]],
    genes = 20
  )
  
  p_step4 <- aplot::insert_bottom(
    p_step4,
    p_track + theme(legend.position = "none"),
    height = 0.04
  )
}
p_step4
```

---

## 5.Oncoplot最终结果展示
```{r step5-final, fig.width=15, fig.height=15}
p_final <- oncoplot(
  maf = my_maf,
  clinical_data = my_clin,
  clinical_vars = my_vars
)
p_final
```

---

## 四、讨论
最先的逻辑是使用aplot对标签进行拼接，aplot会自动将图例拼接放在图的最右侧，但是对于oncoplot图来说，如果将主突变矩阵和标签一起输出时，并不会自动的将图例放在最右侧，这可能是oncoplot的图例是较复杂的离散图例，不会自动拼接。
```{r oncoplot-main-error1}
oncoplot_main <- function(maf, genes = 20) {
  d <- aplotExtra:::oncoplot_tidy_onco_matrix(maf, genes)

  p <- ggplot(d, aes(x=.data$Sample, y=.data$Gene, fill=.data$Type)) +
    geom_tile(colour="white", linewidth=.01) + 
    aplotExtra:::oncoplot_setting(continuous = FALSE) +
    theme(legend.position = "right",
    axis.text.y.left = element_text(face='italic'),
    plot.margin = margin(t = 5, r = 2, b = 0, l = 5) 
  ) +
    guides(fill = guide_legend(ncol = 1, title = "Mutation Type"))

  return(p)
}

oncoplot <- function(maf, genes = 20) {
  p_main <- oncoplot_main(maf, genes)
  p_top <- aplotExtra:::oncoplot_sample(maf, genes)
  p_right <- aplotExtra:::oncoplot_gene(maf, genes, ylab = 'percentage')
  p_spacer <- ggplot() + ggfun::theme_transparent()
  
  # 组合oncoplot
  pp <- aplot::insert_top(p_main, p_spacer, height=.03) |> 
    aplot::insert_top(p_top, height=.2) |>
    aplot::insert_right(p_spacer, width=.01) |>
    aplot::insert_right(p_right, width=.2)

  class(pp) <- c("oncoplot", class(pp))
  
  return(pp)
}

p_final <- oncoplot(maf = my_maf)
print(p_final)
```

